臺灣彰化地方法院民事裁定
                                    110年度監宣字第130號
聲  請  人  黃文傑  

相  對  人  黃雅惠  



關  係  人  黃許秀月  住彰化縣○○鎮○○巷00號之0                            身分證統一編號：Z000000000號
上列聲請人聲請監護宣告事件，本院裁定如下：
    主    文
宣告黃雅惠（女、民國00年0月0日生、身分證統一編號：Z00000
0000號）為受監護宣告之人。
選定黃文傑（男、民國00年0月00日生、身分證統一編號：Z0000
00000號）為受監護宣告之人之監護人。
指定黃許秀月（女、民國00年00月00日生、身分證統一編號：Z0
00000000號）為會同開具財產清冊之人。
聲請程序費用由受監護宣告之人負擔。
    理    由
一、按對於因精神障礙或其他心智缺陷，致不能為意思表示或受
    意思表示，或不能辨識其意思表示之效果者，法院得因本人
    、配偶、四親等內之親屬、最近一年有同居事實之其他親屬
    、檢察官、主管機關或社會福利機構之聲請，為監護之宣告
    ，民法第14條第1項定有明文。次按受監護宣告之人應置監
    護人。法院為監護之宣告時，應依職權就配偶、四親等內之
    親屬、最近一年有同居事實之其他親屬、主管機關、社會福
    利機構或其他適當之人選定一人或數人為監護人，並同時指
    定會同開具財產清冊之人。法院為前項選定及指定前，得命
    主管機關或社會福利機構進行訪視，提出調查報告及建議。
    監護之聲請人或利害關係人亦得提出相關資料或證據，供法
    院斟酌。法院選定監護人時，應依受監護宣告之人之最佳利
    益，優先考量受監護宣告之人之意見，審酌一切情狀，並注
    意下列事項：㈠受監護宣告之人之身心狀態與生活及財產狀
    況。㈡受監護宣告之人與其配偶、子女或其他共同生活之人
    間之情感狀況。㈢監護人之職業、經歷、意見及其與受監護
    宣告之人之利害關係。㈣法人為監護人時，其事業之種類與
    內容，法人及其代表人與受監護宣告之人之利害關係。民法
    第1110條、第1111條、第1111條之1分別定有明文。再按監
    護宣告之裁定，於裁定送達或當庭告知法院選定之監護人時
    發生效力；監護宣告裁定經廢棄確定前，監護人所為之行為
    ，不失其效力，家事事件法第169條第1項、第170條第1項分
    別定有明文。
二、聲請意旨略以：聲請人為相對人黃雅惠之弟，相對人於民國
    60年1月間因發燒，致不能為意思表示或受意思表示，或不
    能辨識其意思表示效果，已達受監護宣告之程度，有戶籍謄
    本、親屬系統表、身分證影本、身心障礙證明影本等件為證
    。爰聲請准予裁定相對人為受監護宣告之人，並請求選定聲
    請人為相對人之監護人，同時指定相對人之母黃許秀月為會
    同開具財產清冊之人等語。
三、經查，聲請人主張之上開事實，業據其提出戶籍謄本、親屬
    系統表、身分證影本、身心障礙證明影本為據，且經本院在
    鑑定人即衛生福利部彰化醫院醫師李景嶽前審驗相對人之精
    神狀況，相對人對於本院點呼會回答「有」，對於本院詢問
    其名字、聲請人及關係人黃許秀月分別與其為何關係，皆可
    正確回答，然對於本院訊問其年齡、時間，均回答錯誤，有
    本院訊問筆錄在卷可按。又經本院囑託衛生福利部彰化醫院
    鑑定結果，認為：「㈠醫學上的診斷（生物學上之要素）：
    智能障礙。障礙程度：重度。㈡日常生活狀況：個案為嚴重
    智能障礙患者，學習能力差、言語表達能力差、自我照顧能
    力亦差。因無法自理生活，故約自30歲起即長期被安置於收
    容機構接受全日照顧迄今(已逾20年)。個案個人清潔衛生需
    他人督促或部分協助，三餐需他人供應(進食草率)，不會自
    行出門，又缺乏正確數字概念及簡單計算能力，因此亦不會
    使用金錢購物。個案平日在園區內老師帶領指導下僅可做些
    簡易活動，但多數時間都獨自閒坐或園區內走動，缺乏自我
    安排。㈢身體狀態：個案為51歲女性，中等身材，腹部微禿
    ，外觀大致正常。個案可自行張開雙眼，可自行開口(但只
    發出簡短片段詞句)，亦可自主其肢體動作，惟肢體協調性
    較差、雙手常不當揮動，且不耐久坐。於言語測試部分，個
    案多無法依照指示做出正確之肢體動作。於詢問問題時，個
    案對問話有嘗試要回應，但反應明顯較慢。㈣精神狀態：1.
    意識/溝通性：清醒/因話量少、詞彙簡短、且答話反覆不定
    ，故溝通性差。2.記憶力：短、中、及長期之記憶力均不佳
    (例如：稱自己今年8歲)。3.定向力：無法說出時間及地點
    ，僅能辨識其母及其弟。4.計算能力：缺乏數字概念、最簡
    單之計算亦無法施測。5.理解‧判斷力：差。6.現在性格特
    徵：退化、稚氣。7.其他（氣氛‧情感狀態‧幻覺‧妄想‧異常
    行動等）：不耐久坐、時有不當笑容。8.智能檢查‧心理學
    檢查：難以配合施測（已領有極重度等級之身心障礙證明）
    。㈤有關判斷能力判定之意見：不能管理處分自己財產。判
    定的根據（檢查所見及說明）：依黃雅惠女士目前心智狀況
    ，言語溝通能力差，對於外界刺激反應不當。因罹患有重度
    智能障礙，致其認知功能嚴重缺損，無法獨立完成基本生理
    需求。因認知功能缺損以致金錢、數字、是非對錯等概念嚴
    重缺損，是故，亦無法管理與處置個人事務。㈥回復可能性
    說明：回復可能性低。㈦鑑定判定及說明：1.基於受鑑定人
    有智能障礙，其程度重大，不能管理處分自己的財產，回復
    之可能性低。2.智能障礙之程度，個案不能為意思表示或受
    意思表示，不能辨識其意思表示之效果，可為監護宣告。」
    等語，有衛生福利部彰化醫院成年監護鑑定書在卷可稽，堪
    認相對人因精神障礙或其他心智缺陷，致不能為意思表示或
    受意思表示，亦不能辨識其意思表示之效果。從而，本件聲
    請為有理由，應予准許，爰宣告相對人為受監護宣告之人。
四、本件相對人既經監護宣告，業如前述，揆諸前揭規定，自應
    為其選定監護人及指定會同開具財產清冊之人。又相對人未
    婚，其父黃存、大弟黃棋然已歿，其小弟即聲請人、母黃許
    秀月均同意由聲請人擔任相對人之監護人，由關係人黃許秀
    月擔任會同開具財產清冊之人等情，有親屬系統表、同意書
    在卷可稽。本院審酌聲請人、關係人黃許秀月分別為相對人
    之弟、母，與相對人關係非常密切，由渠等分別擔任相對人
    之監護人、會同開具財產清冊之人，應符合相對人之最佳利
    益，爰裁定如主文第2、3項所示。
五、末依民法第1113條準用同法第1099條、第1099條之1之規定
    ，於監護開始時，監護人黃文傑對於受監護宣告之人黃雅惠
    之財產，應會同黃許秀月於2個月內開具財產清冊，並陳報
    法院，於開具完成並陳報法院前，監護人對於受監護宣告之
    人之財產，僅得為管理上必要之行為，併此指明。
六、依家事事件法第164條第2項，裁定如主文。
中　　華　　民　　國　 110　　年　　 9 　　月　　13 　日
                    家事法庭  法  官  黃倩玲
以上正本證明與原本無異。
如對本裁定抗告須於裁定送達後10日內向本院提出抗告狀，並應
繳納抗告費新台幣1000元。
中　　華　　民　　國　 110　　年　 　9 　　月　　13 　日
                              書記官　呂怡萱